臺灣屏東地方法院刑事判決　　　　　　　 99年度訴字第310號
公　訴　人　臺灣屏東地方法院檢察署檢察官
被　　　告　郭玉中
選任辯護人　方春意律師
上列被告因違反槍砲彈藥刀械管制條例等案件，經檢察官提起公
訴（98年度偵字第6150號、99年度偵字第1490號），本院判決如
下：
    主  文
郭玉中犯非法寄藏可發射子彈具殺傷力之槍枝罪，累犯，處有期
徒刑肆年，併科罰金新臺幣陸萬元，罰金如易服勞役，以新臺幣
壹仟元折算壹日，扣案具殺傷力之仿BERETTA 廠92FS型半自動手
槍壹枝（含彈匣壹個，槍枝管制編號0000000000）沒收；又共同
犯攜帶兇器竊盜罪，累犯，處有期徒刑捌月，扣案T 型扳手支
、扳手壹支、鑰匙壹支均沒收。應執行有期徒刑肆年陸月，併科
罰金新臺幣陸萬元，罰金如易服勞役，以新臺幣壹仟元折算壹日
，扣案具殺傷力之仿BERETTA 廠92FS型半自動手槍壹枝（含彈匣
壹個，槍枝管制編號0000000000），T 型扳手支、扳手壹支、
鑰匙壹支均沒收。
被訴重利部分無罪。
被訴傷害（含恐嚇）部分公訴不受理。
    事  實
一、郭玉中前因傷害、煙毒、竊盜、恐嚇取財、麻醉藥品管理條
    例、過失傷害案件，分別經法院判處有期徒刑5 月、3 年3
    月、5 月、1 年、5 年6 月、4 月確定，經減刑、定執行刑
    、接續執行、假釋、撤銷假釋、執行殘刑後於民國98年2 月
    26日縮刑期滿執行完畢。詎仍不知悔改，單獨或與陳進益共
    同為下列犯行：
  (一)郭玉中明知具有殺傷力之改造手槍及子彈，分別係槍砲彈藥
    刀械管制條例第4 條第1 項第1 款、第2 款所列管之槍砲、
    彈藥，非經中央主管機關許可，不得寄藏、持有，竟未經許
    可，基於寄藏具有殺傷力之改造手槍及子彈之犯意，於93年
    間某日，在屏東縣新埤鄉○○村○○路13之1 號住處，受真
    實姓名年籍不詳綽號「龐鳳青」之人委託，代為保管可發射
    子彈具有殺傷力之仿BERETTA 廠92FS型半自動手槍、換裝土
    造金屬槍管而成之改造手槍1 枝（含彈匣1 個，槍枝管制編
    號0000000000）、具有殺傷力之口徑9mm 制式子彈1 顆及由
    金屬彈殼組合直徑8.9mm 金屬彈頭而成之非制式子彈1 顆，
    並藏置於上開住處或屏東縣不詳租處、工寮，未經許可寄藏
    之。迄於98年8 月15或16日某時，在屏東縣潮州鎮與新埤鄉
    ○○○○○路附近產業道路旁，交予潘明道（寄藏槍彈部分
    業經本院另案判處3 年2 月確定）寄藏於屏東縣潮州鎮○○
    街8 巷4 號潘明道住處，嗣於98年8 月19日13時10分許，為
    警在上開潘明道住處查獲，扣得上揭改造手槍及子彈，始悉
    上情。
  (二)郭玉中與陳進益（業經本院判決確定）共同基於意圖為自己
    不法所有之犯意聯絡，本於竊盜意思，由陳進益駕駛懸掛車
    牌號碼3185-NY 號贓車搭載郭玉中，攜帶其等所有客觀上足
    以對生命、身體造成危險之兇器Ｔ型扳手、扳手及鑰匙，於
    99年2 月8 日4 時0 分許，在屏東市○○○路旁，推由郭玉
    中下車竊取莊秀屏所有車號1207-MH 號價值新台幣20萬元之
    自小客車，得手後供郭玉中代步使用。嗣經警發現上開失竊
    車輛停放於屏東縣內埔鄉龍潭村榮民醫院停車場內，埋伏後
    於99年2 月8 日14時7 分許，當場查獲郭玉中、陳進益，並
    扣得上開其等所有之兇器Ｔ型扳手3 支、扳手1 支、已磨損
    鑰匙1 支等物。
二、案經屏東縣政府警察局內埔分局報告台灣屏東地方法院檢察
    署檢察官偵查起訴。
    理  由
甲、程序方面
一、辯護人雖於準備程序中具狀表示被告警、偵訊及本院審理之
    自白無證據能力（本院卷第116 頁），然其業於本院準備程
    序時改稱上開自白與事實不符無證明力（本院卷第130 頁）
    ，且被告及辯護人未曾對被告上開警、偵訊及本院訊問之自
    白之任意性有何爭執，亦無要求勘驗自白錄音光碟或傳訊製
    作該自白筆錄之警員、檢察官或法官，應認被告上開自白均
    具任意性而有證據能力。
二、按刑事訴訟法新制採改良式當事人進行主義，為保障被告防
    禦權及維護直接審理與言詞審理原則，刑事訴訟法第159 條
    第1 項規定：「被告以外之人於審判外之言詞或書面陳述，
    除法律有規定者外，不得作為證據。」酌採英美法之傳聞法
    則。復於第159 條之1 至第159 條之5 增設例外規定，以應
    實務需要，俾符實體真實發現之訴訟目的。是以，證人潘明
    道、尤鳳美之警詢供述，係被告以外之人於審判外之言詞陳
    述，本件亦查無符合刑事訴訟法第159 條之1 至之5 之情形
    ，依據前開條文規定，證人潘明道、尤鳳美警詢供述，即不
    得作為證據。
三、被告以外之人於偵查中向檢察官所為之陳述，除顯有不可信
    之情況者外，得為證據，刑事訴訟法第159 條之1 第2 項定
    有明文。偵查中對被告以外之人所為之偵查筆錄，性質上雖
    屬傳聞證據，惟現階段刑事訴訟法規定檢察官代表國家偵查
    犯罪、實施公訴，依法其有訊問被告、證人及鑑定人之權，
    證人、鑑定人且須具結，而實務運作時，檢察官偵查中向被
    告以外之人所取得之陳述，原則上均能遵守法律規定，不致
    違法取供，其可信度極高。職是，證人潘明道、尤鳳美於偵
    查中以被告身份或經具結所為之供述（偵字第6152號卷第21
    至22、14頁），固屬傳聞證據，然辯護人並未釋明有何顯不
    可信之情形，且證人潘明道、尤鳳美已於本院審理時到庭具
    結接受交互詰問，保障被告之詰問權，是其等於偵查中所為
    之證述，依據前開說明，因認有證據能力。
四、本件卷存內政部警政署刑事警察局98年9 月15日刑鑑字第09
    80121878號槍彈鑑定書，係被告以外之人於審判外之書面陳
    述，依刑事訴訟法第159 條第1 項之規定，屬於傳聞證據。
    然按刑事訴訟法第198 條、第208 條之規定，所謂鑑定乃指
    於刑事訴訟程序中為取得證據資料而由檢察官或法官指定具
    有特別知識經驗之鑑定人、學校、機關或團體，就特定之事
    物，以其專業知識加以分析、實驗而作判斷，以為偵查或審
    判之參考。故不論鑑定人或鑑定機關、學校、團體，均應由
    檢察官或法官視具體個案之需要而為選任，始符合刑事訴訟
    法第198 條、第208 條之規範本旨，否則所為鑑定，仍屬於
    傳聞證據。但對於司法警察機關於調查中之案件，或有量大
    或急迫之情形，為因應實務之現實需求，認為當然有鑑定之
    必要者，基於檢察一體原則，得由該管檢察長對於轄區內之
    案件，以事前概括選任鑑定人或囑託鑑定機關（團體）之方
    式，俾便轄區內之司法警察官、司法警察對於調查中之此類
    案件，得即時送請事前已選任之鑑定人或囑託之鑑定機關（
    團體）實施鑑定，有法務部92年9 月1 日法檢字第09200350
    83號函可按。而臺灣高等法院檢察署檢察長概括選任內政部
    警政署刑事警察局為「槍砲彈藥鑑定」之鑑定機關，有臺灣
    高等法院檢察署檢察長概括選任鑑定機關名冊可按。本件卷
    存上開槍彈鑑定書1 紙，係司法警察（官）於案件未移送檢
    察官偵辦前之調查犯罪階段，依據檢察長之概括授權，先行
    將槍彈等證物送請檢察機關預先核定之專責鑑定機關（團體
    ）所實施之鑑定，是其等出具之書面鑑定報告應屬刑事訴訟
    法第208 條準用第206 條第1 項所稱之書面報告，依刑事訴
    訟法第159 條第1 項之立法理由，為該條項所指例外之規定
    ，應有證據能力。
五、按傳聞法則之重要理論依據，在於傳聞證據未經當事人之反
    對詰問予以核實，乃予排斥，惟若當事人已放棄對原供述人
    之反對詰問權，於法院審判時表明同意該等傳聞證據可作為
    證據，基於證據資料愈豐富，愈有助於真實發現之理念，並
    貫徹刑事訴訟法修法加重當事人進行主義之精神，確認當事
    人對於證據能力有處分權之制度，傳聞證據經當事人同意作
    為證據，法院認為適當者，亦得為證據；另當事人於調查證
    據時，對於傳聞證據表示「沒有意見」、「對於證據調查無
    意見」，而未於言詞辯論終結前聲明異議，應視為已有將該
    等傳聞證據採為證據之同意，刑事訴訟法第159 條之5 定有
    明文。檢察官、被告及辯護人於本院審理時就本判決引用之
    各項證據資料如屬審判外之言詞或書面陳述，知有刑事訴訟
    法第159 條第1 項不得為證據之情形，均表示無意見，而未
    於言詞辯論終結前聲明異議（本院卷第130 、156 頁），本
    院審酌上開證據資料作成時之情況，並無任何違法取證之不
    適當情形，且對於被告涉案之事實具有相當之關聯性，依刑
    事訴訟法第159 條之5 規定，認具有證據能力。
乙、實體方面
壹、有罪部分
一、違反槍砲彈藥刀械管制條例部分
    訊據被告矢口否認有何持有寄藏扣案具殺傷力改造槍枝及子
    彈情事，辯稱：92手槍是潘明道的，子彈也是他的，另一支
    玩具槍才是我的，這2 支槍都是在潘明道住處查獲，我沒有
    持有或寄藏上開92手槍及子彈云云。經查：
  (一)上開事實，業據證人潘明道於偵訊及本院另案審理時供認不
    諱（偵字第6152號卷第21至22頁，本院98年度訴字第1272號
    卷第72、89頁），故證人潘明道自被告處收受寄藏前開槍彈
    犯行，及為使被告脫罪而於偵訊為偽證犯行，業經本院以98
    年度訴字第1272號分別判處有期徒刑3 年2 月、3 月確定，
    有證人潘明道上開案件全卷在卷可參。又扣案槍枝、子彈經
    屏東縣政府警察局潮州分局送請內政部警政署刑事警察局以
    檢視法、性能檢驗法及試射法鑑驗，結果為：(1)送鑑手槍1
    枝（槍枝管制編號：0000000000號），認係改造手槍，由仿
    BE RETTA廠92FS型半自動手槍製造之槍枝，換裝土造金屬槍
    管而成，可供擊發適用子彈使用，認具殺傷力；(2)送鑑子彈
    2 顆，鑑定情形如下：1 顆，認係口徑9mm 制式子彈，彈
    底具撞擊痕跡，經試射，可擊發，認具殺傷力，1 顆，認
    係非制式子彈，由金屬彈殼組合直徑8.9mm 金屬彈頭而成，
    經試射，可擊發，認具殺傷力，此有該局98年9 月15日刑鑑
    字第0980121878號鑑驗書1 份附卷可憑（偵字第6152號卷第
    23至24頁），並有搜索扣押筆錄、扣押物品目錄表、查獲相
    片、屏東縣政府警察局槍枝初步檢視報告表附卷可稽（警卷
    第5 至16頁），足見扣案之改造手槍1 枝、制式子彈及非制
    式子彈各1 顆均具有殺傷力無誤。
  (二)證人張舒傛（原名張靜怡）業於98年8 月19日警詢證稱：被
    告是我前男友，他於98年8 月12日2 時40分許，在屏東縣萬
    巒鄉○○村○○路226 號台灣巨蛋超商內，持手槍以槍管朝
    我頭部猛敲2 下，將我打傷，該把手槍是黑色的，槍管下方
    很像有一絛銀色的線，後來他開車與現任女友尤鳳美一起離
    開，他都隨身攜帶其持有之手槍，不是放在車上就是在住處
    等語明確（警卷第6 至7 頁），核與證人尤鳳美於98年8 月
    20日偵訊證述：潘明道警卷中這二把槍我在被告住處有看過
    ，我確實有看過，但我不知道他有交給潘明道等情相符（偵
    字第6152號卷第14頁）。查證人張舒傛、尤鳳美先後為被告
    女友，與被告並無深仇大恨，其等與被告先後同住一處，有
    極為密切之情誼，衡情並無任意誣指被告如此重罪之理，其
    等上開證言，應為真實，堪以採信。經本院比對上開槍彈鑑
    定報告及本院98年度訴字第1272號警卷所附照片，扣案槍枝
    一為黑色，一為銀色，黑色槍枝具殺傷力，槍管側邊中間有
    烤漆脫落之銀色痕跡；銀色槍枝無殺傷力，槍枝均為銀色，
    僅把手有部分黑色區塊一節，有該鑑定書及照片可按，足見
    證人張舒傛前開證言與扣案槍枝外型相符，該黑色槍枝具殺
    傷力，顯見被告確實持有本件扣案槍彈無誤。
  (三)被告業於警詢、偵訊及本院準備程序迭次供稱：我有於98年
    8 月12日2 時40分許在屏東縣萬巒鄉○○村○○路226 號臺
    灣巨蛋超商內，持手槍敲打張舒傛右邊額頭使其受傷，當天
    我持改造92手槍1 支，槍身黑色，手槍內子彈有2 發，另外
    還有1 支改造手槍，槍身銀色，手槍內子彈有1 發，這些槍
    彈都是我的，因為我於98年8 月15日遭警方搜索時趁機逃逸
    ，返回租處後就於8 月15、16日將該2 把手槍及子彈3 發取
    出，在屏東縣新埤鄉○○○○道路交給潘明道寄藏，後來潘
    明道於98年8 月19日被潮州分局查獲，上開槍彈均被查扣，
    查獲的槍彈是龐鳳青92、93年間寄放在我那邊，後來我去關
    就失去聯絡，所以沒還，我藏放在工寮等語綦詳（警卷第3
    至5 頁，偵字第6150號卷第8 至9 、24至25頁，偵字第6152
    號卷第22頁，聲羈卷第21至23頁，本院卷第24至35、57頁）
    。查被告前科累累，犯案非在少數，亦經多年刑之執行，對
    於刑事訴追之偵查、審判程序當知之甚詳，其歷經多次警、
    偵訊及本院訊問，均為一致之供述，且核與證人潘明道、張
    舒傛、尤鳳美前揭證言相符，足見其上開陳述應當屬實，否
    則豈有一再自白陷己於罪之理？被告及辯護人對於上開多次
    自白未能說明有何不法取供情事，足徵其上開自白係在自由
    意志下所為，堪以採信。況比對扣案槍彈之鑑定報告及照片
    ，被告顯能清楚敘述前開槍枝、子彈之顏色、型號、數量等
    細節，如非確實持有寄藏，何以能為此詳盡之陳述？又被告
    於87年1 月26日入監後至93年6 月29日感訓處分免予繼續執
    行出監一節，有台灣高等法院被告前案紀錄表附卷可考，益
    徵被告應係於93年間某日起寄藏上開槍彈無誤。至辯護人另
    辯稱：被告係為扛下罪責，始承認扣案槍彈為其持有寄藏云
    云，惟查，上開槍彈係在證人潘明道住處起出一情，業如前
    述，證人潘明道有多項前科，其中並有槍砲彈藥刀械管制條
    例前科，有前案紀錄表在卷可按，依其歷經刑事偵、審程序
    之經驗，自當知悉槍彈一經持有即已犯罪，並非有所有權才
    犯罪，何須要求被告扛下罪責？反之，被告明知上開槍彈係
    在證人潘明道住處起獲，證人潘明道必定該當扣案槍彈之持
    有或寄藏罪責，被告本可置身事外，其竟仍自警詢、偵訊迄
    本院審理均自白如上，益見其確實寄藏上開槍彈無誤，前開
    辯解顯與常情有違，難以採信。
  (四)證人潘明道雖於本院審理證稱：扣案具殺傷力之92黑色手槍
    是我的，子彈也是我的，我沒有借給被告，扣案不具殺傷力
    之銀色手槍是郭玉中拿給我的，被告為了要交保才承認2 支
    槍是他給我的，我們商量的時候阿美、徐二文、許文良在場
    云云（本院卷第157 至158 頁）。然查，如被告僅持有扣案
    銀色手槍，該槍枝係為玩具槍不具殺傷力，有上開鑑定報告
    在卷可按，其持有並不違法，何必因害怕警方查獲而單獨將
    該不具殺傷力之銀色手槍交由證人潘明道寄藏？又被告早於
    98年9 月3 日即交保在外，有前案紀錄表在卷可參，竟於交
    保後偵訊及本院審理中多次自白不諱，當時被告並非在押，
    無交保疑慮，何以多次為上開自白之陳述？況證人潘明道涉
    犯寄藏本件扣案槍彈之槍砲案及為使被告脫罪之偽證案業由
    本院以98年度訴字第1272號判決有罪確定，此有該案全卷可
    佐，該案亦認定扣案槍彈為被告寄藏，足徵證人潘明道於本
    院所證，與事實不合，顯屬迴護之詞，無可採信。又證人尤
    鳳美於本院審理證稱：我沒有見過扣案槍枝，是為了被告要
    交保才在偵訊這樣說云云，惟當場改稱：我在被告住處有看
    過該二把槍，8 月19日查獲後至交保我都沒有跟被告說到話
    ，他沒有告訴我要如何跟檢察官應對云云，復又當場改稱：
    被告在警詢中有叫我跟檢察官講我看到被告拿二支槍，但我
    真的沒看過那二支槍，檢察官那樣問我會怕云云（本院卷第
    158 至160 頁），足見證人尤鳳美上開證言一夕數變，證詞
    反覆，顯然不具憑信性，不足採信，應認證人尤鳳美甫查獲
    時所為之前開偵訊證言，因距離案發時間較近無暇編織掩飾
    ，憑信性較高，堪以採信。另證人張舒傛雖於本院審理時證
    述：被告是用銀色的槍打我云云（本院卷第203 頁），然本
    院比對卷附槍枝照片，扣案槍枝一為黑色，一為銀色，黑色
    槍枝之槍管側邊中間有烤漆脫落之銀色痕跡，銀色槍枝則通
    體銀色，僅把手有部分黑色區塊一節，有該鑑定書及照片可
    按，倘若被告確實持銀色槍枝毆打證人張舒傛，則銀色槍枝
    之把手部位因被告持握無法看見黑色區塊，證人張舒傛當可
    明確說出該槍枝整支為銀色，豈有於警詢供稱被告所持槍枝
    為黑色並有銀色線等語？且參以證人張舒傛於本院就恐嚇、
    傷害案件已與被告成立和解，顯見其與被告重修舊好，於本
    院之證言應屬迴護之詞，難以信實，應以前開距離事發時間
    較近較無暇編織掩飾之警詢證言為可採。
  (五)證人徐二文雖於本院審理證稱：98年9 月份左右，被告與潘
    明道、尤鳳美有到潮州劉厝庄許世宗家聚會，我有在場，我
    沒有印象有談論槍枝的事等語（本院卷第160 至161 頁），
    及證人許文良於本院證述：我去找潘明道，後來被告有和一
    個女生去，地點在舊庄那邊，是在潮州鎮外，當天他們談話
    內容我沒有印象，因為當時我與被告並不認識等情（本院卷
    第161 至162 頁），依據其等所言，均就當時談話內容一無
    所悉，業如前述，當難為被告有利之認定。綜上所述，被告
    確實於上開時地自「龐鳳青」處收受寄藏扣案具殺傷力之槍
    彈，是本件事證明確，其違反槍砲彈藥刀械管制條例犯行，
    洵堪認定。
二、加重竊盜部分
    上開事實，業據被告於警、偵訊及本院審理時坦承不諱，核
    與證人即被害人莊秀屏及共同正犯陳進益於警詢、偵訊及本
    院審理時證述情節相符。此外，復有扣押筆錄、扣押物品目
    錄表、贓物認領保管單、車輛尋獲電腦輸入單、車籍查詢資
    料、查獲照片等資料附卷可稽（警卷第20至66頁），及T 型
    扳手3 支、扳手1 支、鑰匙1 支扣案可資佐證，足見被告確
    實有於上開時、地夥同共同正犯陳進益為加重竊盜行為，本
    件事證明確，被告犯行堪以認定。
三、論罪科刑
  (一)按寄藏與持有槍砲，均係將物置於自己實力支配之下，僅寄
    藏必先有他人之持有行為，而後始為之受寄代藏而已，故寄
    藏之受人委託代為保管，其保管之本身所為之持有，既係寄
    藏之當然結果，法律上自宜僅就寄藏行為為包括之評價，不
    應另就持有予以論罪。又寄藏手槍之罪雖屬即成犯，但其寄
    藏後之持有行為，須至其寄藏行為終了之後始結束，故其因
    寄藏而持有手槍之行為，仍屬持有行為之繼續，而非寄藏狀
    態之繼續（最高法院74年台上字第3400號判例、92年度台上
    字第6158號判決參照）。次按持有係受寄之當然結果，雖不
    應另就持有予以論罪，然未經許可持有手槍，其持有之繼續
    ，為行為之繼續，即一經持有手槍，罪已成立，但其完結須
    繼續至持有行為終了時為止，故犯罪成立後之繼續持有，乃
    犯罪行為之繼續，而非犯罪狀態之繼續，於其終止持有之前
    ，犯罪行為仍在繼續實施之中，其間法律縱有變更，但其行
    為既繼續實施至新法施行以後，自無行為後法律變更，應為
    新舊法比較之問題，而應適用其行為終止時之現行條例論處
    （最高法院89年度臺非字第186 號判決意旨參照）。
  (二)被告自93年間某日受寄起至98年8 月15、16日轉交潘明道寄
    藏止，因寄藏而持有扣案之改造手槍、子彈，其持有前開改
    造手槍、子彈期間，槍砲彈藥刀械管制條例雖歷經數次修正
    （第8 條最近1 次修正公布日期為94年1 月26日，並於同年
    月28日生效），刑法第42條第3 項等相關規定亦曾於94年2
    月2 日修正公布，並於95年7 月1 日施行，惟被告既因持有
    槍枝而繼續該犯罪行為，揆諸前開說明，自無新舊法比較之
    問題，仍應適用行為終止時之現行槍砲彈藥刀械管制條例及
    刑法之規定論處。故核被告寄藏槍彈所為，分別係犯槍砲彈
    藥刀械管制條例第8 條第4 項之未經許可寄藏可發射子彈具
    有殺傷力之改造手槍罪、同條例第12條第4 項之未經許可寄
    藏子彈罪。起訴書雖認被告收受上開槍彈，然被告業於本院
    審理時供稱前開槍彈係由「龐鳳青」於多年前寄放，有本院
    準備程序筆錄可按（本院卷第34頁），依據上開槍彈在被告
    身邊放置時間已長達5 年以上，應係寄託藏放，而非單純收
    受，公訴意旨尚有未洽，惟起訴之社會基本事實相同，爰依
    法變更起訴法條。被告以一個寄藏行為，同時觸犯槍砲彈藥
    刀械管制條例第8 條第4 項之未經許可寄藏其他可發射子彈
    具有殺傷力之改造手槍罪及同條例第12條第4 項之未經許可
    寄藏子彈罪，係想像競合犯，應依刑法第55條規定，從一重
    論以未經許可寄藏其他可發射子彈具有殺傷力之改造手槍罪
    。起訴書雖未記載被告寄藏上開具殺傷力之2 顆子彈，顯有
    疏漏，然此部分業於論罪法條提及，且與起訴槍枝部分有想
    像競合之裁判上一罪關係，本院自應併予審究。
  (三)查刑法第321 條業經總統於100 年1 月26日公布，於100 年
    1 月28日生效，修正後之刑法第321 條之法定刑增加得併科
    新臺幣10萬元以下之罰金刑，刑度較修正前為重，是依據刑
    法第2 條第1 項之規定「從舊從輕」，自應適用行為時之法
    律即修正前之刑法第321 條論處。又扣案T 型扳手3 支及扳
    手1 支均為金屬製成，至為堅硬，如持以行兇，自足以造成
    人之生命、身體之危害，應屬兇器無誤。核被告夥同共同被
    告陳進益共持T 型扳手、扳手及鑰匙竊車，係犯修正前刑法
    第321 條第1 項第3 款之攜帶兇器竊盜罪。被告就此部分犯
    行，與陳進益有犯意聯絡及行為分擔，均為共同正犯。
  (四)被告所犯上述2 罪，犯意各別，行為互異，應予分別論罪，
    合併處罰。被告有上開前科及執行紀錄，經減刑、定執行刑
    、接續執行、假釋、撤銷假釋、執行殘刑後於98年2 月26日
    縮刑期滿執行完畢一節，有臺灣高等法院被告前案紀錄表各
    1 份在卷可按，其等於5 年內故意再犯本件有期徒刑以上之
    2 罪，均為累犯，應依法加重其刑。爰審酌被告前有煙毒、
    竊盜、傷害、麻藥、恐嚇等前科，有前科紀錄表附卷可憑，
    素行非佳，竟再犯本件非法寄藏槍彈及竊盜犯行，顯不知悔
    悟，且其所為對於人身安全及社會治安構成潛在威脅，年輕
    力壯，不思以己力謀取財物，任意竊取他人車輛，被害人所
    受損害程度，犯後坦承輕罪、否認重罪之態度，車輛已由被
    害人領回，寄藏槍彈數量不多，尚未以上開槍彈從事其他非
    法行為，未造成實際危害，兼衡其教育程度，家庭經濟狀況
    ，及犯罪之動機、目的、手段等一切情狀，分別量處如主文
    所示之刑，並就其非法寄藏改造手槍部分併科如主文所示罰
    金，另斟酌其職業、資力、社會地位等節，就罰金部分諭知
    如主文所示之易服勞役折算標準，及定其應執行之刑。
四、沒收部分：
    扣案改造手槍1 枝（含彈匣1 個，槍枝管制編號：00000000
    00號）經鑑定結果，具有殺傷力，已如上述，係屬違禁物，
    應依刑法第38條第1 項第1 款規定宣告沒收；另子彈一經試
    射，其彈藥部分已因擊發而燃燒殆盡，其餘部分亦裂解為彈
    頭及彈殼，已不具子彈之外型及功能，從而經試射之原具有
    殺傷力之制式子彈1 顆及非制式子彈1 顆，均業因試射擊發
    ，其所遺留之彈殼已非違禁物，爰均不為沒收之諭知；另扣
    案之改造手槍1 枝（槍枝管制編號：0000000000號），經鑑
    定結果，認不具殺傷力乙節，有上開鑑驗書附卷可憑，自非
    屬違禁物，亦與被告本件犯行無關，依法自不得宣告沒收，
    附此敘明。又扣案T 型扳手3 支、扳手1 支、鑰匙1 支，為
    被告或共同正犯陳進益所有，隨身攜帶供本件犯罪或預備犯
    罪之用，依據共同正犯責任共同原則，均應依刑法第38條第
    1 項第2 款之規定，宣告沒收。其餘扣案失竊車牌、車輛等
    物，非被告所有，與被告無涉，爰不為沒收之諭知。
貳、無罪部分
一、公訴意旨略以：被告與「楊萬德」年籍不詳之成年男子共同
    基於經營地下錢莊之重利犯意聯絡，「楊萬德」趁林揚智需
    錢孔急之際，於98年4 月12日，在屏東市頭前溪，以10日為
    1 期，借貸新台幣（下同）30,000元，預扣後僅拿25,500元
    ，約定利息每期4,500 元後貸予林揚智，並由林揚智之友人
    劉先容轉交，同時簽下借款2 倍數額之本票及借據，作為日
    後還款之擔保與催討債務之憑據，並以此方式，收取與原本
    顯不相當之重利。嗣因林揚智自第4 期起無法按時繳息，楊
    某遂在被告住處交付上開借據、本票，由被告前去向林揚智
    討債多次未果。嗣於98年8 月19日15時30分許，在屏東縣枋
    寮鄉○○路45–17號為警查獲，並扣得上開借據、本票，因
    認被告涉犯刑法第344 條之重利罪嫌。
二、按犯罪事實應依證據認定之，無證據不得認定犯罪事實；不
    能證明被告犯罪者，應諭知無罪之判決，刑事訴訟法第154
    條第2 項、第301 條第1 項分別定有明文。又認定不利於被
    告之事實，須依積極證據，苟積極證據不足為不利於被告事
    實之認定時，即應為有利於被告之認定，更不必有何有利之
    證據；且被告否認犯罪所持之辯解縱屬不能成立，仍非有積
    極證據足以證明其犯罪行為，不能遽為有罪之認定；而認定
    犯罪事實所憑之證據，雖不以直接證據為限，間接證據亦包
    括在內，然而無論直接或間接證據，其為訴訟上之證明，須
    於通常一般之人均不致有所懷疑，而得確信其為真實程度者
    ，始得據為有罪之認定，倘其證明尚未達此一程度，而有合
    理懷疑存在時，事實審法院復就其心證上理由予以闡述，敘
    明其如何無從為有罪之確信，因而為無罪之判決，尚不得任
    意指為違法（最高法院30年上字第816 號、30年上字第1831
    號、76年台上字第4986號判例意旨參照）。
三、公訴人認被告涉犯重利犯行，係以被害人林揚志之指訴及扣
    案借據、本票為其主要依據。訊據被告固坦承有於上開時地
    向被害人林揚志索討利息之事實，惟堅決否認有何重利犯行
    ，辯稱：我是幫楊萬德收取利息，不是跟楊萬德共同經營地
    下錢莊，因為他是北部人，我之前欠他10萬元，他請我幫他
    收帳，收到後可以相抵我欠他的錢，我只是單純跟林揚智收
    帳而已，但都沒有收到錢，並沒有恐嚇他，楊萬德已經重利
    既遂，我只是拿楊萬德的票去收錢，與重利構成要件不相當
    等語。
四、經查：
  (一)被害人林揚智雖於警詢證稱：被告有向其收取利息等語，然
    其亦證稱：我於98年4 月12日向「楊萬德」借錢，當時只有
    「楊萬德」及劉先容在場，我借了30,000元，實拿25,500元
    ，已經攤還3 期利息，後來沒工作收入，所以就沒有再付，
    楊萬德就找被告及其他人來向我要利息等語明確（警卷第8
    至11頁），查被害人與被告素不相識，亦無怨隙，衡情應無
    設詞誣陷之理，其前揭證言，應可採信。依據其上開所述，
    被害人向「楊萬德」借貸時，被告並未在場，支付前三期利
    息時，被告亦未出現取息，尚難僅因被告嗣後欲收取第4 期
    利息之行為，遽認被告與「楊萬德」之人自始有重利之犯意
    聯絡及行為分擔。
  (二)按刑法上重利罪之成立，以取得與原本顯不相當之重利為構
    成要件之一，自應以行為人取得該項重利時，方屬既遂，而
    此之所謂取得，固不以現款之方式取得為必要，然仍須行為
    人已實際上取得該項重利或其財產上價值者，始足當之（最
    高法院88年度台上字第7418號判決意旨參照）。揆諸前揭說
    明，重利罪之成立，只要行為人以重利之意思，乘他人急迫
    、輕率或無經驗，貸以金錢而取得與原本顯不相當之利息時
    ，即屬既遂。依據被害人上開陳述，其係於支付3 期與原本
    顯不相當之利息後，被告始出現為收取利息之行為，足徵本
    件並無證據可證被告於「楊萬德」借貸金錢之初即有參與經
    營地下錢莊，當難以被告事後有收取利息，即認其有經營地
    下錢莊之犯意聯絡。
  (三)本件被告既係於「楊萬德」上開重利犯行既遂後，始代為收
    取利息，且依據卷內證據，無法證明被告有出資經營地下錢
    莊，或實際參與營運，或與被害人接洽借款情事，尚難認定
    被告對重利罪之構成要件行為有何參與或實施，是其辯稱只
    有幫忙收取利息並無重利犯行一情，合乎常情，堪以採信。
    又被告代為向被害人收取利息，則其持有借據、本票供作取
    息憑證，乃屬事理之然，當難僅憑被告持有該借據、本票，
    遽認其有重利之犯意。
  (四)綜上所述，本件檢察官所提積極證據，實不足以認定被告有
    公訴意旨所指犯行，其間尚有合理之懷疑存在，本院就檢察
    官所提出之各該證據綜合研判，認不足證明被告有公訴意旨
    所指之犯罪，應認不能證明被告犯罪，揆諸前揭說明，自應
    為被告無罪之諭知。
、不受理部分
一、公訴意旨略以：被告郭玉中與張靜怡本是男女朋友關係，因
    雙方分手後，郭玉中於98年8 月12日2 時40分許，在屏東縣
    萬巒鄉○○路226 號臺灣巨蛋超商內，以其持有槍枝毆擊張
    靜怡，致其受有顏面擦挫傷，並以「妳給我小心一點，不然
    給妳吃子彈」等語恐嚇張靜怡，致張靜怡心生畏懼，致生危
    害於安全，因認被告涉犯刑法第277 條第1 項傷害及第305
    條之恐嚇罪嫌。
二、按告訴乃論之罪，告訴人於第一審辯論終結前，得撤回其告
    訴；又告訴經撤回者，法院應諭知不受理之判決，刑事訴訟
    法第238 條第1 項及第303 條第3 款分別定有明文。次按行
    為人於恐嚇告訴人進而實施毆打告訴人之加害行為，其恐嚇
    之危險行為應為後生之傷害實害行為吸收，不另成立恐嚇危
    害安全罪；又刑法上所謂吸收關係，一為實害行為吸收危險
    行為，一為高度行為吸收低度行為，吸收犯則係一罪之性質
    中當然含有他罪，因而吸收他罪，且吸收犯屬於實質上一罪
    ，並非二種以上之罪名同時存在（最高法院73年度台上字第
    3933號判決意旨參照）。
三、本件被告因上開傷害、恐嚇案件，經檢察官提起公訴，認被
    告係犯刑法第277 條第1 項傷害罪、第305 條恐嚇罪。經查
    ，被害人業於警詢供稱：被告進來超商就拿槍朝我的頭部猛
    敲2 下，然後叫我小心一點，就開車離去等語明確（警卷第
    6 至7 頁），足徵被告係於實施傷害被害人之實害行為同時
    恐嚇被害人，其上開恐嚇之危險行為即應為同時之傷害行為
    吸收，僅成立傷害之一罪。本件依據同法第287 條前段之規
    定，須告訴乃論。茲因被害人即告訴人張舒傛與被告成立和
    解，於本院審理中具狀聲請撤回告訴（本院卷第90頁），揆
    諸前開說明，應諭知不受理之判決。
據上論斷，應依刑事訴訟法第299 條第1 項前段、第300 條、第
301 條第1 項、第303 條第3 款，槍砲彈藥刀械管制條例第8 條
第4 項、第12條第4 項，刑法第2 條第1 項、第11條前段、第28
條、第55條、（修正前）第321 條第1 項第3 款、第47條第1 項
、第51條第5 款、第42條第3 項前段、第38條第1 項第1 款、第
2 款，判決如主文。
本案經檢察官劉昀到庭執行職務。
中    華    民    國   100    年    6     月    2    日
                  刑事第二庭    審判長法  官  潘正屏
                                      法  官  黃紀錄
                                      法  官  翁世容
以上正本證明與原本無異。
如不服本判決應於收受本判決送達後10日內向本院提出上訴書狀
，其未敘述上訴理由者，並得於提起上訴後10日內向本院補提理
由書狀（均須按他造當事人之人數附繕本）「切勿逕送上級法院
」
中    華    民    國   100    年    6     月    2    日
                                      書記官  張孝妃
附錄本判決論罪科刑法條全文
槍砲彈藥刀械管制條例第8條
未經許可，製造、販賣或運輸鋼筆槍、瓦斯槍、麻醉槍、獵槍、
空氣槍或第4 條第1 項第1 款所定其他可發射金屬或子彈具有殺
傷力之各式槍砲者，處無期徒刑或5 年以上有期徒刑，併科新臺
幣1 千萬元以下罰金。
未經許可，轉讓、出租或出借前項所列槍枝者，處5 年以上有期
徒刑，併科新臺幣1 千萬元以下罰金。
意圖供自己或他人犯罪之用，而犯前二項之罪者，處無期徒刑或
7 年以上有期徒刑，併科新臺幣1 千萬元以下罰金。
未經許可，持有、寄藏或意圖販賣而陳列第1 項所列槍枝者，處
3 年以上10年以下有期徒刑，併科新臺幣7 百萬元以下罰金。
第1 項至第3 項之未遂犯罰之。
犯第1 項、第2 項或第4 項有關空氣槍之罪，其情節輕微者，得
減輕其刑。
槍砲彈藥刀械管制條例第12條
未經許可，製造、販賣或運輸子彈者，處1 年以上7 年以下有期
徒刑，併科新台幣500 萬元以下罰金。
未經許可，轉讓、出租或出借子彈者，處6 月以上5 年以下有期
徒刑，併科新台幣300 萬元以下罰金。
意圖供自己或他人犯罪之用，而犯前二項之罪者，處3 年以上10
年以下有期徒刑，併科新台幣700 萬元以下罰金。
未經許可，持有、寄藏或意圖販賣而陳列子彈者，處5 年以下有
期徒刑，併科新台幣300 萬元以下罰金。
第 1 項至第 3 項之未遂犯罰之。
修正前刑法第321 條第1 項第3 款：
犯竊盜罪而有左列情形之一者，處6 月以上、5 年以下有期徒刑
：
三、攜帶兇器而犯之者。